【裁判字號】    98,簡上,205
【裁判日期】    990413
【裁判案由】    給付報酬
【裁判全文】
臺灣板橋地方法院民事判決             98年度簡上字第205號
上  訴  人  甲○○
被  上訴人  乙○○
上列當事人間給付報酬事件，上訴人對於中華民國98年9月10日
臺灣板橋地方法院板橋簡易庭98年度板簡字第1739號第一審判決
提起上訴，本院於99年3月30日言詞辯論終結，判決如下：
    主  文
上訴駁回。
第二審訴訟費用由上訴人負擔。
    事實及理由
一、被上訴人經合法通知，未於言詞辯論期日到場，核無民事訴
    訟法第386條所列各款情形，爰依上訴人聲請，由其一造辯
    論而為判決。
二、被上訴人起訴主張：上訴人於民國96年11月5日與被上訴人
    簽訂合約書（下稱系爭合約書），委託被上訴人策劃並覓人
    編撰上訴人回憶錄書稿（下稱系爭書稿），約定報酬為新台
    幣（下同）16萬元，簽約先付4萬元，系爭書稿完成再付12
    萬元，被上訴人遂依約覓得訴外人詹鳳儀負責編撰，並獲上
    訴人同意，而進行採訪、資料蒐集、撰寫工作，迨被上訴人
    於96年12月20日將完成之系爭書稿光碟交付上訴人時，上訴
    人竟藉口美編上之小瑕疵，拒不給付尾款，被上訴人基於信
    賴原則，仍交付上訴人系爭書稿光碟，惟要求上訴人與出版
    社商議，倘出版社願協助修改美編之瑕疵，其費用自尾款扣
    除，否則可將系爭書稿交回被上訴人修改，嗣上訴人稱出版
    社要求2萬元修改費，被上訴人亦同意自尾款扣除，詎上訴
    人仍不願付清尾款，爰依承攬契約之法律關係，求為命上訴
    人給付12萬元（原審判命上訴人應給付被上訴人10萬元，並
    駁回被上訴人其餘之訴，上訴人就其敗訴部分提起上訴，是
    被上訴人敗訴之2萬元部分，已告確定），並答辯聲明：上
    訴駁回。
三、上訴人則以：(一)本件係被上訴人未履行合約，上訴人始不願
    給付報酬，蓋兩造於系爭合約書第4條約定：雙方同意在96
    年12月10日前完成書稿交付印刷廠，編印成冊；第6條約定
    ：乙方（即被上訴人）整理完成之口述初稿，須交由甲方（
    即上訴人）審閱核對，並有刪改權；第11條第2項約定：口
    述完畢，初稿整理完成時，經甲方審閱核對無誤，全書完成
    撰寫、編排工作，並製成光碟交由出版商及甲方時，再付4
    萬元及期票8萬元，以付清餘款等語，惟被上訴人遲至96年
    12月20日始將未經約定程序驗收之系爭書稿CD光碟交付上訴
    人，顯然違反系爭合約書第4條、第6條之約定，即應喪失合
    約權利，且被上訴人既同意負擔2萬元修改費，可見系爭書
    稿迄未完稿，依系爭合約書第11條第2項約定，被上訴人自
    不得請求給付剩餘報酬。(二)系爭合約書第2條約定：「甲方
    認為本書之撰寫目前尚需補充三部份，分別是甲方與鄭逢時
    等三位政治人物、及赴中國經商之經歷，和出國十年後回國
    過程之艱辛，此部分將委由乙方完成」，為合約重要部分，
    然此部分於簽約後，額外由上訴人補足3萬多字，亦即系爭
    書稿共約8萬字原稿，全數由上訴人提供，被上訴人僅需提
    供編輯及排版付印即可，惟被上訴人卻一再拖延，可見其敷
    衍塞責，居心叵測。(三)被上訴人真正為上訴人回憶錄撰寫之
    文稿，僅為數落馬英九部分約5000字，然因不堪使用，已由
    上訴人依系爭合約書第6條約定刪除。(四)上訴人於96年l2 月
    7日發給詹鳳儀之電文為：「我想回憶錄就這樣結稿了，文
    字修改、修詞、重複的詞句修改、小標題、增加圖、文、美
    工等等事，就拜託您費神了。拜托！拜托！」，被上訴人斷
    章取義，認定上訴人已認可稿件，實屬意想天開等語，資為
    抗辯，並上訴聲明：(一)原判決不利於上訴人部分廢棄。(二)上
    開廢棄部分，被上訴人在第一審之訴駁回。
四、查上訴人於96年11月5日與被上訴人簽訂系爭合約書，委託
    被上訴人負責編撰系爭書稿，約定報酬為16萬元，簽約先付
    4萬元，完稿再付12萬元，並應於96年12月10日前完成系爭
    書稿交付印製成冊，被上訴人嗣於96年12月20日將系爭書稿
    光碟交付上訴人，惟被上訴人並未給付尾款之事實，有系爭
    合約書在卷可稽（原審湖簡調字卷第9、10頁），且為兩造
    所不爭執，堪信為真實。
五、被上訴人主張上訴人應給付被上訴人尾款12萬元扣除2萬元
    修改費後之承攬報酬10萬元等情，為上訴人所否認，並以前
    詞置辯。經查：
  (一)按工作之完成與工作有無瑕疵，係屬兩事，此就民法第490
    條及第494條參照觀之，不難索解。是定作人於承攬人完成
    工作時，雖其工作有瑕疵，仍無解於應給付報酬之義務，僅
    定作人得定相當期限請求承攬人修補，如承攬人不於所定期
    限內修補瑕疵，或拒絕修補，或其瑕疵不能修補者，定作人
    得依民法第494條之規定請求減少報酬而已（最高法院73年
    度台上字第2814號裁判參照）。查本件被上訴人既已將系爭
    書稿光碟交付上訴人，上訴人亦據以出版成書（原審板簡字
    卷第18頁），可見被上訴人應已完成系爭書稿之承攬工作，
    並交付上訴人使用，否則上訴人自應拒絕收受系爭書稿光碟
    ，或於審閱後退還被上訴人，而不應將之出版成書，是上訴
    人抗辯系爭書稿尚未完稿（即被上訴人未完成工作）云云，
    洵無可取，至於系爭書稿有待修改部分，應屬工作有無瑕疵
    之問題，依上開說明，上訴人仍無解於應給付報酬之義務，
    僅得請求被上訴人修補或減少報酬而已，並不能執此拒絕給
    付承攬報酬。
  (二)上訴人復抗辯依系爭合約書第11條（付款方式）第2項約定
    ，被上訴人須將系爭書稿製成光碟交付出版商及上訴人時，
    上訴人始須付清餘款云云，惟參照系爭合約書第7條：「口
    述完稿之書稿，甲方可商請乙方協助、乙方也有義務介紹編
    印成冊之出版商及出版事宜成」之約定，可見被上訴人所負
    義務係完成系爭書稿，製作光碟交付上訴人，並於上訴人請
    求協助尋找出版商出版成書時，協助上訴人洽尋出版商辦理
    ，今上訴人既已自行覓得出版商將系爭書稿出版成書，即應
    認被上訴人已符合上開約定，而得請求上訴人付清餘款。
  (三)上訴人另抗辯被上訴人給付遲延乙節，固然屬實，惟依上訴
    人與詹鳳儀往來郵電文件（原審司板簡調字卷第20至27頁）
    所示，上訴人於96年12月10日前夕，仍一再要求修改系爭書
    稿內容，可見被上訴人主張本件給付遲延並不可歸責於被上
    訴人，尚屬有據，遑論縱被上訴人應負給付遲延損害賠償，
    上訴人亦未主張並證明其受有何損害，則上訴人執此拒絕給
    付承攬報酬，仍屬無據。
六、綜上所述，被上訴人本於承攬契約之法律關係，請求上訴人
    給付10萬元，自屬應予准許。原審就上開應予准許部分，所
    為上訴人敗訴之判決，並無不合，上訴論旨指摘原判決此部
    分不當，求予廢棄改判，為無理由。
七、兩造其餘之攻擊或防禦方法及未經援用之證據，經本院斟酌
    後，認為均不足以影響本判決之結果，自無逐一詳予論駁之
    必要，併此敘明。
八、據上論結，本件上訴為無理由，依民事訴訟法第436條之1第
    3項、第463條、第385條第1項前段、第449條第1項、第78條
    ，判決如主文。
中    華    民    國    99    年    4     月    13    日
                  民事第二庭    審判長法  官  陳麗玲
                                      法  官  鍾啟煌
                                      法  官  連士綱
以上正本證明與原本無異
本判決不得上訴
中    華    民    國    99    年    4     月    13    日
                                      書記官  吳俞玲

司法院資訊處製作；財團法人民間司法改革基金會備份。
